臺灣高等法院民事裁定　　　　　　　　　99年度抗字第1989號
抗　告　人　廖孝悌
上列抗告人因與臺灣高等法院間請求損害賠償事件，對於中華民
國99年11月15日臺灣臺北地方法院99年度重訴字第1121號裁定提
起抗告，本院裁定如下：
    主  文
原裁定廢棄。
    理  由
一、本件抗告人起訴所為訴之聲明如下：(1)確認民國（下同）88
    年10月1日臺灣臺北地方法院（下稱臺北地院） 88年度重訴
    字第1482號判決違法、無效；(2)確認臺北地院88年重訴字第
    1482號於98年9月10日以裁定命補繳第二審裁判費新台幣（
    下同）9萬2382元係行政錯誤； (3)確認臺北地院88年重訴字
    第1482號於98年11月19日所為駁回上訴之裁定，係行政上錯
    誤；(4)請求相對人臺灣高等法院賠償1千2百萬元及自88年10
    月1日起至清償日止， 按週年利率百分之五計算之利息等情
    ，有起訴狀附於臺北高等行政法院99年度訴字第1175號卷可
    稽。原裁定僅就前開聲明(4)部分駁回原告之訴，對於其訴之
    聲明(1)至(3)部分，並未予以裁判，故其訴之聲明(1)至(3)部分
    ，不在本件抗告審理範圍內，合先敘明。
二、按請求權人依國家賠償法請求賠償時，應先以書面向賠償義
    務機關請求之；於賠償義務拒絕賠償，或自提出請求之日起
    逾30日不開始協議，或自開始協議之日起逾60日協議不成立
    時，始得提起損害賠償之訴 ，國家賠償法第10條第1項及第
    11條第1項定有明文。 當事人若非基於國家賠償法規定請求
    損害賠償，自無進行協議先行程序必要。再民事訴訟法採行
    處分權主義，就訴訟標的之表明，當事人（原告）有主導、
    決定權，法官不得代當事人為之，故當事人所未表明之訴訟
    標的，法官不得將之當作審判對象。本件抗告人起訴請求損
    害賠償1千2百萬元，並未表明其係基於國家賠償法規定而為
    請求，有起訴狀在卷可稽，難遽認抗告人係基於國家賠償法
    規定為求，而抗告人抗告意旨復表明其並非國家賠償法規定
    請求等語，亦有民事陳情狀在卷可參，足見抗告人提起本件
    訴訟確非依國家賠償法請求賠償。原法院未經向抗告人行使
    闡明，即逕認抗告人係依國家賠償法規定為請求，參照前開
    說明，尚有不當。抗告意旨，指摘原裁定不當，求予廢棄，
    為有理由，爰廢棄原裁定，發回原法院另為妥適處理。
三、據上論結，本件抗告為有理由。依民事訴訟法第492條， 裁
    定如主文。
中    華    民    國   100    年    1     月    4     日
                    民事第九庭
                        審判長法  官  黃熙嫣
                              法  官  陳邦豪
                              法  官  李國增
正本係照原本作成。
本裁定除以適用法規顯有錯誤為理由外，不得再抗告。如提起再
抗告，應於收受後10日內委任律師為代理人向本院提出再抗告狀
並繳納再抗告費新台幣１千元。
中    華    民    國   100    年    1     月    5     日
                              書記官  倪淑芳